【裁判字號】    89,附民,484
【裁判日期】    891211
【裁判案由】    請求損害賠償
【裁判全文】
臺灣臺中地方法院刑事附帶民事訴訟判決            八十九年度附民字第四八四號
    原      告  甲○○
    訴訟代理人  王秋霜
    複  代理人  陳惠伶
    被      告  乙○○
右列被告因民國八十九年度訴字第一六五六號偽造文書案件，經原告提起附帶民事訴
訟，請求損害賠償事件，本院判決如左︰
    主  文
被告應給付原告新台幣陸拾萬元，及自民國八十九年十月三日起至清償日止，按年息
百分之五計算之利息。
原告其餘之訴駁回。
本判決第一項於原告以新台幣拾萬元為被告供擔保後，得假執行。原告其餘假執行之
聲請駁回。
    事  實
甲、原告方面：
  一、聲明：請求判決被告應給付原告新台幣（下同）二百零八萬七千元，及自起訴
      狀繕本送達翌日起至清償日止，按年息百分之五計算之利息，並願供擔保聲請
      宣告假執行。
  二、陳述：
     （一）民國八十七年一月中旬，被告之妻王麗鈞（原名王寶敏）與被告二人明
           知已負債累累，無償債能力，仍向原告招攬支票互助會，會期自八十七
           年一月二十日起至八十八年九月二十日止，每會十萬元，共二十人，採
           內標制，原告參加二會，該互助會一次開標，以開標金額高低決定得標
           順序，八十七年一月二十在台中縣大甲鎮○○路三四０號開標，原告分
           別於八十七年十二月二十日及八十八年二月二十日以二萬三千五百元、
           二萬一千元得標，應得金額分別為二百十七萬一千元、二百零九萬三千
           五百元，合計四百二十六萬四千五百元，原告應付其他得標會員之款項
           於八十七年一月二十三日前已交付王麗鈞，王麗鈞應收集交付原告之款
           項則在開標日後約隔半月才交付，並多張退票，迄今仍積欠原告二百零
           八萬七千元。
     （二）被告涉犯詐欺部分經公訴人提起公訴，為此提起本件刑事附帶民事訴訟
           ，請求被告如數賠償及附加利息。
  三、證據：引用刑事卷宗證物為證。
乙、被告方面：
  一、聲明：請求判決駁回原告之訴及假執行之聲請。
  二、陳述：前開互助會係王麗鈞一人負責，與被告無關。
    理  由
一、本件原告主張：被告與王麗鈞二人為夫妻，於八十七年一月二十日召集支票互助
    會，由王麗鈞任互助會會首，並以其經營之洪碁營造有限公司名義參加一會，每
    會會款十萬元，採內標制，一次開標，以開標金額高低決定得標順序，會員並於
    一次開足各期支票繳交會首，由會首統籌分配予會員，原告參加二會。詎被告與
    王麗鈞於上開時日，在台中縣大甲鎮○○路三四０號洪碁營造有限公司內，明知
    吳彭斌、陳壎騰及王金玲均未同意參加前開互助會，竟虛列其等名義，使互助會
    成為二十會，進而冒用其等名義，接續偽簽吳彭斌、陳壎騰及王金玲署押，並填
    寫標金利息分別為二萬四千五百元、二萬七千五百元、二萬七千五百元，偽造標
    單，持之參與競標，致其等依序係八十七年十月二十日、八十七年四月二十七及
    八十七年六月二十日得標，使原告及其他會員陷於錯誤而各交付三十萬元支票與
    被告及王麗鈞等事實，經本院八十九年度訴字第一六五六號刑事判決認定，且判
    處罪刑在案。被告雖抗辯前開互助會係王麗鈞一人負責，與伊無關云云。惟查吳
    彭斌、陳壎騰及王金玲未參加互助會，吳彭斌與王麗鈞有合夥生意，陳壎騰及王
    金玲為夫妻，被告係陳壎騰姑姑女婿，被告及王麗鈞曾陸續向陳壎騰及王金玲借
    票等情，經證人吳彭斌、陳壎騰及王金玲證述明確，再查於右揭時地開標前被告
    與王麗鈞宴請到場會員，開標時被告在場，被告並準備標單，幫到場之會員填寫
    得標順序乙事，亦經證人即會員鄭環合之子鄭全麟證述明確，查被告於開標前即
    與會員見面，開標時為會員準備標單，吳彭斌與王麗鈞有合夥生意，陳壎騰及王
    金玲係被告親戚，被告當知開標時其等均未到場，惟被告仍為其等準備標單，事
    後並填寫包含吳彭斌、陳壎騰及王金玲在內之得標順序與各會員，顯見被告亦知
    其三人未參加前開支票互助會無訛，是被告所辯，不足採信。
二、原告另主張：被告與王麗鈞於召集支票互助會時即已知無償債能力，仍邀集原告
    參加，原告因此陷於錯誤而交付全部互助會款云云，惟查王麗鈞召集互助會前已
    參加原告召集之互助會，後王麗鈞表示要召互助會，邀請原告參加，原告因此亦
    參加等情，經原告於前開刑事案件中陳述明確，可見原告參加王麗鈞召集之互助
    會，係本於其與王麗鈞間互有參加互助會之關係，非受被告及王麗鈞詐欺之故，
    是原告此部分之主張，自非可採。
三、原告參加王麗鈞召集之互助會，被告及王麗鈞竟偽造標單向原告詐得被冒標人之
    會款，從而，原告基於侵權行為之損害賠償請求權，請求被告連帶賠償原告二會
    共六十萬元，及自起訴狀繕本送達翌日即八十九年十月二日起至清償日止，依法
    定利率計算之遲延利息部分，洵屬正當，應予准許。逾此部分所為之請求，為無
    理由，應予駁回。
四、原告陳明願供擔保，聲請宣告假執行，經核其勝訴部分，合於法律規定，酌定相
    當擔保金額宣告之；其餘假執行之聲請，因訴之駁回而失所附麗，不予准許。
結論：本件原告之訴，為一部有理由，一部無理由，並依刑事訴訟法第五百零二條、
第四百九十一條第十款、民事訴訟法第三百九十條第二項、判決如主文。
中      華      民      國      八十九      年      十二    月    十一  日
                                臺灣臺中地方法院刑事第七庭
                                    法  官  林郁婷
一、右正本證明與原本無異。
二、對於本判決如不服，應於送達後十日內，向本院提出上訴狀。
                                    書記官
中      華      民      國      八十九      年      十二    月    十一  日


司法院資訊處製作；財團法人民間司法改革基金會備份。
